【裁判字號】    99,訴,317
【裁判日期】    991028
【裁判案由】    毒品危害防制條例
【裁判全文】
臺灣高雄地方法院刑事判決               99年度訴字第317號
公  訴  人  臺灣高雄地方法院檢察署檢察官
被      告  己○○
指定辯護人  邱麗妃律師
上列被告因違反毒品危害防制條例案件，經檢察官提起公訴（97
年度偵字第18275 號），本院判決如下：
    主  文
己○○犯販賣第二級毒品罪，處有期徒刑柒年陸月，未扣案之販
賣毒品所得新臺幣貳仟元，沒收之，如全部或一部不能沒收時，
以其財產抵償之，扣案之ANYCALL 廠牌黑色行動電話壹支（內含
SIM 卡壹枚，門號：0000000000號），沒收之；又犯販賣第三級
毒品罪，處有期徒刑伍年肆月，未扣案之販賣毒品所得新臺幣貳
仟元，沒收之，如全部或一部不能沒收時，以其財產抵償之，扣
案之ANYCALL 廠牌銀色行動電話壹支（內含SIM 卡壹枚，門號：
0000000000號），沒收之；又犯販賣第三級毒品罪，未遂，處有
期徒刑貳年捌月，扣案之ANYCALL 廠牌銀色行動電話壹支（內含
SIM 卡壹枚，門號：0000000000號），沒收之。應執行有期徒刑
拾貳年，未扣案之販賣毒品所得新臺幣肆仟元，沒收之，如全部
或一部不能沒收時，以其財產抵償之，扣案之ANYCALL 廠牌黑色
行動電話壹支、銀色行動電話壹支（內含SIM 卡貳枚，門號：00
00000000號、0000000000號），均沒收之。
    事  實
一、己○○明知甲基安非他命、愷他命業經列為毒品危害防制條
    例第2 條第2 項第2 款、第3 款之第二級毒品及第三級毒品
    ，均不得非法販賣、持有（第二級毒品部分），竟基於販賣
    第二、三級毒品營利之犯意，於下列時間，分別為下列犯行
    ：
（一）民國96年10月4 日7 時29分42秒許，丙○○持其所有門號
      0000000000號行動電話撥打己○○所有並使用之門號0000
      000000號行動電話，表示欲購買甲基安非他命，雙方約定
      於己○○住處即高雄縣仁武鄉○○村○○○街86之6 會面
      。嗣該日某時許，丙○○與己○○於上址會面，並以新臺
      幣（下同）2,000 元向己○○購買甲基安非他1 包。
（二）96年10月下旬某日，乙○○在高雄市○○○路三華飯店附
      近向己○○購買愷他命5 公克2,000 元1 次，因乙○○當
      時手頭並不寬裕，遂向己○○賒欠，嗣於同年11月5 日22
      時28分03秒許，乙○○持其所有門號0000000000號行動電
      話撥打己○○所有並使用之門號0000000000號行動電話，
      表示欲歸還借款及上開購買愷他命賒欠之款項共計6,000
      元，嗣於該日某時許，乙○○依約將上開之款項歸還予己○○。
（三）96年11月17日6 時0 分39秒許（起訴書誤載為凌晨0 時6
      分39秒許），庚○○持其所有門號0000000000號行動電話
      撥打己○○所有並使用之門號0000000000號行動電話，表
      示欲購買愷他命2 包，雙方達成合意後，己○○因故未依
      約將愷他命交予庚○○而未完成交易。
二、案經高雄市政府警察局報告臺灣高雄地方法院檢察署檢察官
    偵查起訴。
    理  由
甲、證據能力部分：
壹、證人戊○○、甲○○、丁○○、丙○○、乙○○、庚○○等
    人之警詢筆錄部分：
    按被告以外之人於審判外之言詞或書面陳述，除法律有規定
    者外，不得作為證據。被告以外之人於檢察事務官、司法警
    察官或司法警察調查中所為之陳述，與審判中不符時，其先
    前之陳述具有較可信之特別情況，且為證明犯罪事實存否所
    必要者，得為證據，刑事訴訟法第159 條第1 項、第159 條
    之2 分別定有明文。所謂「前後陳述不符」之要件，應就前
    後階段之陳述進行整體判斷，以決定其間是否具有實質性差
    異，惟無須針對全部陳述作比較，陳述之一部分有不符，亦
    屬之。而所謂「較可信之特別情況」之情形，亦應就前後陳
    述時之各種外部情況進行比較，以資決定何者外部情況具有
    可信性。若陳述係在特別可信之情況下所為，則虛偽陳述之
    危險性即不高，雖係審判外陳述，或未經被告反對詰問，仍
    得承認其有證據能力。經查：
一、證人戊○○警詢筆錄之證據能力：
    證人戊○○於警詢時證稱曾向被告己○○購買甲基安非他命
    3 次、愷他命2 次，時間分別為96年10月3 日凌晨3 時30分
    許、同年月4 日凌晨0 時48分許、同年12月24日21時59分許
    及96年6 、7 月間某日起至96年12月間某日止等語，其於本
    院審理時亦證稱於96年6 月至97年1 月間，曾向被告購買甲
    基安非他命及愷他命，雖次數因時間過久而證稱忘記等語，
    惟其證述之內容與警詢筆錄所載大致相符。因上開證人戊○○之警詢筆錄係屬審判外之陳述，核屬傳聞證據，且被告、
    辯護人亦爭執其證據能力，是依開法條規定，該警詢筆錄，
    應無證據能力，不得採為本案判決依憑之證據。
二、證人甲○○警詢筆錄之證據能力：
    證人甲○○於警詢時證稱所施用之甲基安非他命係向被告所
    購買，如有朋友要購買甲基安非他命會與被告聯絡，交貨都
    是被告自己與買家去接洽，被告會將酬勞拿給伊或以甲基安
    非他命1 、2 公克作為酬勞等語，此與其於本院審理時所證
    述96年6 月間至97年1 月間曾向被告購買甲基安非他命，有
    聯絡朋友向被告購買毒品、事後被告曾請伊施用價值約1,00
    0 元至2,000 之毒品、未幫忙被告送甲基安非他命予買家等
    情互核大致相符。因上開證人甲○○之警詢筆錄係屬審判外
    之陳述，應屬傳聞證據，且被告、辯護人亦爭執其證據能力
    ，是依前揭法條規定，該警詢筆錄，亦應無證據能力。
三、證人丁○○警詢筆錄之證據能力：
    證人丁○○於警詢時證稱伊知道被告販賣毒品是被告親口跟
    伊講的，通常是買家先以電話聯絡，再約地點交易，伊都是
    看他1 個人在販賣等語，其於本院審理經訊問時則大抵以「
    時間已久，現在忘記了」一語回應（本院卷第107 頁）。本
    院審酌證人丁○○原與被告為男女朋友關係，且販賣毒品罪
    之刑責甚重，應無故意虛偽證述致被告入罪之情形，況警詢
    筆錄製作時（97年5 月1 日）與上開被告被訴販賣毒品之時
    間較為接近，記憶理應較為清晰，且當時被告因案遭羈押，
    並無被告在現場之壓力，陳述應較具任意性，證人丁○○亦
    陳稱製作警詢筆錄時無受有脅迫、利誘等語，應認證人丁○○於警詢時之證述，並無故意構陷或蓄意飾詞掩護而為偏頗
    陳述之虞。是本院認證人丁○○之警詢筆錄，應較具可信之
    特別情況，且為證明犯罪事實存否所必要，符合刑事訴訟法
    第159 條之2 規定之情形，應有證據能力。
四、證人丙○○警詢筆錄之證據能力：
    證人丙○○於警詢時供稱伊曾於96年4 、5 月間至11月中旬
    ，向被告購買甲基安非他命約20幾次，每次約2,000 元，會
    先以行動電話門號0000000000號打給被告所使用之行動電話
    門號，如果被告在家就直接至其住處購買等語（另有關證人
    丙○○向戊○○購買甲基安非他命部分，非本案起訴範圍，
    不予詳論），其於本院審理時則證述向被告購買毒品之次數
    忘記了，交易地點除被告家裡外，其餘則沒有印象，然亦證
    稱確實於96年至97年間曾向被告購買過甲基安非他命等情明
    確（本院卷第94頁）。本院參酌證人丙○○於本院審理時，
    證稱確實於上開時間曾向被告購買甲基安非他命，雖次數、
    地點等細節部分未有確實之證述，然因證人丙○○於警詢後
    ，本身亦因涉及毒品案件遭起訴並羈押，其在本院審理具結
    證述時，已然預見所應證述之事項，惟恐罪責加重，證述之
    內容應當有所顧忌，相較於警詢時，係於案發後旋即遭員警
    詢問，應較不具計劃性、動機性或感情性等變異因素，尚無
    暇衡量計較利害關係而為有利於己之證述，且其於上開筆錄
    ，復陳稱無受有脅迫、利誘等語，是依上開客觀之情狀，應
    認證人丙○○之警詢筆錄，較具可信之特別情況，且為證明
    犯罪事實存否所必要，符合刑事訴訟法第159 條之2 規定例
    外得為證據之情形，應具有證據能力。
五、證人乙○○、蔡冠霖警詢筆錄之證據能力：
    證人乙○○、蔡冠霖警詢時有關是否曾向被告購買毒品、時
    間及通訊監察譯文之內容，雖於本院審理時證述沒有印象、
    記不太清楚，惟就是否曾向被告購買毒品乙節，則證稱應有
    此事等語（本院卷第103 頁背面、第105 頁）。因上開證人
    於本院審理時到庭證述，已距製作警詢筆錄之時間逾2 年有
    餘，且渠等僅因施用毒品愷他命而遭員警約談，未與被告同
    時於警察局接受詢問，較無被告在場之心理壓力，且應尚不
    及思索其證詞將對被告有何影響，自較少權衡利害關係，而
    渠等於警詢中亦均陳稱：為自由意志下所為之陳述等語，故
    就渠等於審判中及審判外為陳述時之外部附隨環境或條件併
    同為整體之考量，本院認渠等於警詢時之陳述具有較可信之
    特別情況，且渠等於警詢之陳述，就判斷被告是否成立本案
    被訴犯行，有參酌之必要性，依本件相關卷證判斷，認為除
    上開證人警詢之陳述外，亦尚難以其他證據全然代替，為證
    明本案被告被訴犯罪存否所必要，是依刑事訴訟法第159 條
    之2 規定，應均認有證據能力。
貳、通訊監察譯文部分：
    通訊監察之譯文，係員警於審判外將監聽所得資料以現譯方
    式整理後予以記錄而得，本質上屬於被告以外之人於審判外
    之書面陳述，為傳聞證據。惟所謂被告以外之人於審判外之
    陳述，係指被告以外之人就其曾經參與或見聞之事實，事後
    追憶並於審判外為陳述者而言。國家基於犯罪偵查之目的，
    對被告或犯罪嫌疑人進行通訊監察，乃係以監控與過濾受監
    察人通訊內容之方式，蒐集對其有關之紀錄，並將該紀錄予
    以查扣，作為認定犯罪與否之證據，屬於刑事訴訟上強制處
    分之一種，而監聽係通訊保障及監察法第13條第1 項所定通
    訊監察方法之一，司法警察機關依法定程序執行監聽取得之
    錄音，係以錄音設備之機械作用，真實保存當時通訊之內容
    ，如通訊一方為受監察人，司法警察在監聽中蒐集所得之通
    訊者對話，若其通話本身即係被告進行犯罪中構成犯罪事實
    之部分內容，自與所謂「審判外之陳述」無涉，應不受傳聞
    法則之規範，當然具有證據能力。至司法警察依據監聽錄音
    結果予以翻譯而製作之監聽譯文，屬於文書證據之一種，於
    被告或辯護人對其譯文之真實性發生爭執或有所懷疑時，法
    院固應依刑事訴訟法第165 條之1 第2 項規定，以適當之設
    備，顯示該監聽錄音帶之聲音，以踐行調查證據之程序，俾
    確認該錄音聲音是否為通訊者本人及其內容與監聽譯文之記
    載是否相符，或傳喚該通訊者為證據調查。倘被告或訴訟關
    係人對該通訊監察譯文之真實性並不爭執，即無勘驗辨認其
    錄音聲音之調查必要性（最高法院97年度台上字第2272號判
    決）。經查，本件卷附之通訊監察譯文（監聽電話門號0000
    000000號、0000000000號部分，本院卷第71頁至第76頁），
    被告及其辯護人對其真實性並不爭執，即無勘驗辨認其錄音
    聲音之調查必要性，本院於審判程序亦已踐行提示監聽譯文
    供當事人辨認並告以要旨，使其表示意見等程序並為辯論，
    且本件由臺灣高雄地法院檢察署提出聲請（另因通訊保障及
    監察法第5 條第2 項修法前規定，通訊監察書於偵查中由檢
    察官依司法警察機關聲請或依職權核發，故本案於修法前之
    通訊監察書係由檢察官所核發，即96年雄檢惟才聲監字第37
    19號、第4154號、96年雄檢惟才聲監（續）字第4582號通訊
    監察書，警卷第165 頁、第166 頁，本院審訴卷第48頁至第
    51頁），經本院審查後，認有實施通訊監察之必要，依通訊
    保障及監察法核發通訊監察書，再由司法警察執行通訊監察
    等情，有本院96年度聲監字第41號、97年度聲監續字第17號
    通訊監察書影本2 份附卷供參（本院審訴卷第52頁至第57頁
    ），是其監聽錄音蒐證程序應屬合法。且觀諸其譯文內容，
    亦各標明通話雙方之電話號碼、通話日期及時間等，符合監
    聽之合法性及譯文之功能性。足認上開通訊監察譯文為真正
    ，自具有證據能力，而得為認定本案犯罪事實之依據。
參、末按被告以外之人於審判外之陳述，雖不符刑事訴訟法第15
    9 條之1 至第159 條之4 之規定，而經當事人於審判程序同
    意作為證據，法院審酌該言詞陳述或書面陳述作成時之情況
    ，認為適當者，亦得為證據，刑事訴訟法第159 條之5 第1
    項定有明文。本件檢察官、被告及其辯護人於本院審判程序
    時，就本判決所引用其他審判外之言詞或書面陳述，均明示
    同意有證據能力，本院審酌該具有傳聞證據性質之證據，其
    取得過程並無瑕疵，與待證事實具有關聯性，證明力非明顯
    過低，以之作為證據係屬適當，認俱得為證據。
乙、實體部分：
壹、有罪部分：
一、被告販賣第二級毒品甲基安非他命予丙○○部分：
（一）丙○○所持用之門號0000000000號行動電話，於96年10月
      4 日7 時29分42秒許與被告所使用之門號0000000000號行
      動電話有通話之情形，其通話內容為「A （指丙○○，下
      同）：喂！。B （指被告，下同）：你在那裡？A ：網咖
      。B ：要補什麼？A ：還有，不是有新的衣服？B ：嘿！
      A ：多少？。B ：５。A ：你回去打電話給我！」等語，
      有96年雄檢惟才聲監字第3719號通訊監察書及通訊監察譯
      文各1 份在卷可稽，亦為被告所不爭，此部分之事實，應
      堪予認定。
（二）證人丙○○於警詢時證稱：伊曾向被告購買甲基安非他命
      約有20幾次，每次約以2,000 元（重量不詳）購買，會先
      以伊使用之行動電話門號0000000000號打給被告所使用之
      行動電話門號，如果在家就直接至被告住處（即高雄縣仁
      武鄉○○村○○○街86之6 號）購買，都是在被告住處購
      買甲基安非他命等語明確（警卷第47頁），其於本院審理
      時亦具結證述：96年間使用之行動電話號碼是0000000000
      號，是以伊手機撥打被告手機聯絡交易毒品等情綦詳（本
      院卷第95頁），再參以上開期日之通訊監察譯文，其內容
      不僅涉有「衣服」有關毒品之暗語，亦有丙○○詢問被告
      有多少毒品時，被告尚回應「５」相關數量之語。雖被告
      辯稱與證人丙○○間雙方感情交惡，不可能賣毒品予丙○○云云。惟證人辛○○於本院審理時證述：伊與被告、丙○○及戊○○於被告被抓之前常見面，但於「96年底」有
      一段時間被告與丙○○撕破臉等語（本院卷第109 頁背面
      ），而證人丙○○亦證述於97年1 月30日前2 、3 個月就
      沒有與被告聯絡等情（本院卷第94頁背面），故以上開證
      人證述之時間推算，被告與丙○○感情交惡之時間，應於
      96年年底即96年12月左右，因前揭通訊監察譯文之時間為
      96年10月4 日，核與被告所辯雙方交惡之時間有別，且觀
      該則通訊監察譯文，2 人於口語或語調上並無任何不悅或
      衝突之情事，且通話之雙方更不知已遭檢警人員監聽，自
      無可能因意識受到拘束而為不實陳述，證人丙○○更無可
      能預見日後2 人有發生衝突之情形，而故意為上開虛應之
      語。另被告於警詢時（97年2 月19日）亦陳稱與丙○○為
      朋友關係沒有仇恨等語（警卷第10頁），是被告與丙○○
      於該則通話之時，應尚未發生任何衝突之情，應可採認。
      故上開通訊監察譯文之內容，並無被告所稱2 人間有怨隙
      而不足採信之情形。本院參酌上開通訊監察譯文內容，被
      告如非從事非法之毒品交易，應無於尋常通話之際仍使用
      上開暗語之必要，再佐以證人丙○○明確證稱曾向被告購
      買甲基安非他命（至於本次以外所稱20餘次部分，因查無
      其他積極證據足資佐證，爰不另為無罪之諭知，詳後述）
      ，且其於本院亦明確供陳有施用甲基安非他命之惡習（本
      院卷第93頁背面），而被告於97年2 月19日警詢時業曾供
      承毒品販賣之對象包括丙○○無訛（警卷第11頁），是被
      告與丙○○於上開通話有交易毒品之事實，足堪認定。
二、被告販賣第三級毒品愷他命予乙○○部分：
（一）乙○○所持用之門號0000000000號行動電話，於96年11月
      5 日22時28分03秒許與被告所使用之門號0000000000號行
      動電話有通話之情形，其通話內容為「A （指被告，下同
      ）：喂！。B （指乙○○，下同）：我到了啊!A：在哪裡
      ？B ：計程車招呼站。A ：好，你要還多少？B ：6 仟！
      A ：我叫雅虎的人拿過去。B ：好。」等語，有96年雄檢
      惟才聲監字第4154號通訊監察書及通訊監察譯文各1 份在
      卷可稽，亦為被告所不爭，此部分之事實，應堪予認定。
（二）證人乙○○於警詢時證稱：伊於96年11月5 日22時28分03
      秒與被告之通話，係之前跟被告購買毒品欠他錢，要還他
      的對話，該次交易時間約在96年底，是在三華飯店附近交
      易等語（偵卷第33頁、第34頁）；其於偵訊時亦具結證述
      ：96年11月5 日該則通話大概前1 個禮拜，有跟他（指被
      告）拿愷他命，約5 公克愷他命2,000 元，是去找他拿的
      ，地點忘記了，（該6,000 元）是之前拿愷他命欠的錢，
      其中有一些是現金借的等情明確（偵卷第144 頁）；迭於
      本院審理時證稱應有上開通話，且有向被告購買愷他命乙
      節無訛（本院卷第103 頁）。雖被告於偵訊及本院審理時
      均否認認識證人乙○○，惟其並不爭執2 人確實有前揭之
      通話內容，且觀該則通訊監察譯文，相互間並無稱名道姓
      之詢問，顯然並非第1 次電話聯繫，況乙○○談及「計程
      車招呼站」時，被告並未再繼續詢問地點所在之處，亦可
      見2 人間已有相當之通話默契，且其內容尚涉及金錢部分
      ，苟非有一定之交情及交易之情形，亦無須於電話中談論
      金錢數目。再者，上開證人乙○○持用之門號0000000000
      號行動電話與被告所使用之門號0000000000號行動電話，
      除有前揭之通話內容外，尚於96年11月3 日0 時54分12秒
      許、同年月7 日0 時24分08秒許、同年月9 日12時45分56
      秒許有通話之紀錄，而證人乙○○於警詢及本院審理時亦
      證述，係經朋友介紹而認識被告，並不熟、有印象等語（
      偵卷第38頁，本院卷第103 頁），益徵2 人並非毫無認識
      之人。此外，證人乙○○僅遭查獲有施用毒品愷他命之行
      為，而該時（96年間）毒品危害防制條例並無處罰施用第
      三級毒品之規定，應無為供出毒品來源以邀寬典之必要，
      且其與被告間並無嫌隙怨恨，更無自罹偽證刑責而佯稱2
      人要交易毒品之情事。從而，證人乙○○所述於上開通話
      前約1 個禮拜即約於96年10月底某日，曾向被告購買2,00
      0 元愷他命之事實，應堪可採，是被告辯稱不認識乙○○
      、未販賣第三級毒品愷他命予乙○○云云，洵為卸責之詞
      ，不足採信。
三、被告販賣第三級毒品愷他命予庚○○部分：
（一）庚○○所持用之門號0000000000號行動電話，於96年11月
      17日6 時0 分39秒許與被告所使用之門號0000000000 號
      行動電話有通話之情形，其通話內容為「A （指被告，下
      同）：喂！那位？B （指庚○○，下同）：林仔！A ：要
      工作嘛？B ：嘿！A ：那一種？B ：半邊的！A ：我這裡
      的比較貴喔！B ：好！‥1 千260 元。A ：我叫我弟弟拿
      下來!B：多久?A：20分鐘。B ：有足嗎?A：足啊!A：你要
      多少?B：2 。A ：好！」等語，有96年雄檢惟才聲監字第
      41 54 號通訊監察書及通訊監察譯文各1 份在卷可稽，亦
      為被告所不爭，此部分之事實，應堪予認定。
（二）證人庚○○於警詢時證稱：行動電話號碼0000000000號係
      伊所申設使用，印象中是經朋友介紹得知綽號「翔仔」即
      己○○，後來被告說他弟弟有在販售愷他命所以才跟他買
      ，96年11月17日6 時0 分39秒該則通訊監察譯文內容，係
      伊要跟被告買愷他命2 件，但最後沒給伊等語明確（偵卷
      第44頁至第46頁）；其於本院審理時雖證述對被告沒有印
      象，惟亦證稱2 年前在市刑大看過照片指認，伊有說是被
      告己○○沒錯，但是他沒有送毒品過來，96年11月17日該
      則監聽譯文有提到要購買愷他命等情無訛（本院卷第105
      頁）。本院審酌上開通話內容，談論之際並無發生爭執，
      語氣亦無任何異常，通話之雙方更不知已遭檢警人員監聽
      ，自無可能因意識受到拘束而為不實陳述，且雙方通話以
      「工作」、「半邊」（或「下面」）、「2 」等暗語行之
      ，苟無從事非法之情事，豈有於尋常通話之際仍使用暗語
      之必要，復參以證人庚○○於警詢時亦明確指認出被告（
      偵卷第48頁），且雙方之電話聯繫，除有上開監聽譯文外
      ，尚有96年11月6 日3 時48分43秒、同年月6 日3 時58分
      34秒、同年月6 日6 時05分15秒及同年月6 日7 時42分12
      秒許之4 則通訊監察譯文（偵卷第49頁），觀其聯繫密集
      之情形及通話內容，顯然2 人應有相當認識而非陌生之人
      ，再佐以證人庚○○與被告間並無仇恨怨懟之情形，衡情
      應無故意虛稱事端而致罹偽證刑責之可能。雖證人稱係以
      「褲子」代替購買愷他命，辯護人亦爭執上開監聽譯文中
      並無該暗語之交談內容等語，惟該則監聽譯文中尚有「半
      邊的」（或「下面」）之對話，且證人庚○○亦陳稱僅有
      施用愷他命，並未施用其他毒品（偵卷第45頁），則以毒
      品交易之習慣及模式而言，顯然任一暗語均足以讓被告知
      悉證人庚○○欲交易之毒品，是證人庚○○上開證述，有
      跟被告購買愷他命之事實，應予採信。
（三）按犯罪之著手，係指行為人為實現犯意而開始實行犯罪構
      成要件之行為而言。毒品危害防制條例第4 條第3 項之販
      賣第三級毒品罪，於販毒者與購毒者就買賣毒品之重要內
      容有所表示時，即可認為已經著手實行販賣毒品之行為；
      亦即販賣毒品之犯行，以販毒者與購毒者雙方就買賣毒品
      之重要內容有所意思表示而達成契約之合致時，即已著手
      於販賣毒品構成要件之行為，而販毒者已否實際交付毒品
      ，乃該項販賣毒品行為是否既遂之問題，如僅就販賣之內
      容意思表示一致，而尚未交付毒品時，應論以販賣未遂。
      查上開證人庚○○雖於本院審理時證述，當天只是隨便打
      一下想要發洩，後來沒有買到等語，辯護人亦爭執證人之
      證述不足以證明有向被告購買毒品之事實，惟觀之上開該
      則通話內容，顯然2 人已就購買之毒品、數量、金額部分
      達成合意，雖證人庚○○表示事後並未拿到愷他命，且卷
      內亦無其他事證可資證明證人庚○○確有拿到毒品之情事
      ，惟被告與證人庚○○既已就買賣毒品之重要內容達成一
      致，被告客觀上應已然著手實行販賣毒品之行為。至2 人
      電話聯繫後，證人庚○○有無取得愷他命，此亦僅涉及被
      告販賣愷他命既、未遂之判斷，自無從遽此而否認被告販
      賣愷他命之犯行。從而，被告與庚○○於上揭通話中已達
      買賣毒品愷他命之合意，庚○○雖於電話聯繫後並未取得
      愷他命，惟依上所述，被告仍應成立販賣第三級毒品愷他
      命未遂之犯行，即堪有據。
四、末按非法販賣毒品係政府嚴予查緝之違法行為，且毒品無公
    定之價格，並可任意分裝、添加其他成份或增減其份量，而
    每次買賣之價量，亦隨時依雙方關係之深淺、當時之資力、
    需求程度及對行情之認知等因素而異其標準，非可一概而論
    ，因之販賣之獲利，除經坦承犯行，或帳冊價量均臻明確外
    ，委難察得實情，而販賣之人從價差或量差中牟利方式雖異
    ，惟其圖利之非法販賣行為則均相同，是縱未確切查得販賣
    賺取之實際差價，但除別有事證，足認係按同一價格轉讓，
    確未牟利之情形外，尚難執此認非法販賣之事證有所不足，
    致知過坦承者難辭重典，飾詞否認者反得逞僥倖，而失情理
    之平；且毒品價格昂貴，取得不易，苟無利可圖，應無甘冒
    被查緝法辦之危險而平白為轉讓毒品之可能，是以縱被告販
    入與售出價格相同，亦應有加以稀釋，而從中賺取數量差價
    牟利之意圖及事實，應屬符合論理法則且不違背社會通常經
    驗之合理判斷。準此，被告於上揭所述之時間、地點販賣第
    二級毒品甲基安非他命予丙○○、販賣第三級毒品愷他命予
    乙○○、庚○○（未遂），顯有販賣毒品圖利之意圖，亦足
    堪認定。
五、綜上所述，被告上開所辯各情，無非卸責之詞，不足採信。
    本件事證已臻明確，被告販賣第二級、第三級毒品之犯行，
    均堪以認定，應予依法論科。
六、新舊法比較：
    被告行為後，毒品危害防制條例第4 條業於98年5 月20日修
    正公布，關於販賣第二級毒品，新法第4 條第2 項規定：「
    製造、運輸、販賣第二級毒品者，處無期徒刑或7 年以上有
    期徒刑，得併科新臺幣1 千萬元以下罰金」，舊法同條項則
    規定：「製造、運輸、販賣第二級毒品者，處無期徒刑或7
    年以上有期徒刑，得併科新臺幣7 百萬元以下罰金」；關於
    販賣第三級毒品，新法第4 條第3 項規定：「製造、運輸、
    販賣第三級毒品者，處5 年以上有期徒刑，得併科新臺幣7
    百萬元以下罰金。」，舊法同條項則規定：「製造、運輸、
    販賣第三級毒品者，處5 年以上有期徒刑，得併科新臺幣5
    百萬元以下罰金」，經比較修正前後上開條文關於罰金刑之
    規定，以修正前法律，較有利於被告。是依刑法第2 條第1
    項之規定，自應適用修正前毒品危害防制條例之規定。
七、按甲基安非他命、愷他命，係屬毒品危害防制條例第2 條第
    2 項第2 款、第3 款所規定之第二級、第三級毒品，不得非
    法持有（修法前並未處罰持有第三級毒品，僅包括第一級、
    第二級毒品部分）、販賣之。故核被告所為，係犯毒品危害
    防制條例第4 條第2 項、第3 項之販賣第二級、第三級毒品
    罪，及同法條第6 項、第3 項之販賣第三級毒品未遂罪。被
    告因販賣而持有第二級毒品甲基安非他命，其持有之低度行
    為應為販賣之高度行為所吸收，故不另論其持有毒品罪。又
    被告已著手於販賣第三級毒品愷他命予庚○○實行之行為而
    不遂，為未遂犯，應依刑法第25條第2 項規定，以既遂犯之
    刑減輕之。被告所犯販賣第二級、第三級毒品予丙○○、乙○○、庚○○之犯行，犯意各別，行為互殊，應予分論併罰
    。另毒品危害防制條例第11條於98年5 月20日修正增訂第5
    項「持有第三級毒品純質淨重20公克以上者，處3 年以下有
    期徒刑，得併科新臺幣30萬元以下罰金。」，並於同年11月
    20 日 生效。因上開條例於修正前並無處罰持有第三級毒品
    之行為，而本件前揭被告因販賣而持有第三級毒品之犯行，
    係於上開條文修正前，經比較新舊法後應以舊法對被告較為
    有利，故本件即無被告持有第三級毒品行為應為販賣行為所
    吸收而不另論罪之問題，應併予指明。
八、爰審酌被告身染施用毒品之惡習，明知施用毒品足以戕害他
    人之身心健康，更易助長其他犯罪行為之發生，竟為謀不法
    利益而販賣毒品予他人施用，助長毒品汜濫，侵蝕國家勞動
    生產力，影響社會層面至深；且犯後堅不吐實，態度非佳，
    所為實有不該，並參酌其教育程度為國中畢業，各次販毒所
    得之利益為2,000 元（販賣予丙○○）、2,000 元（販賣予
    乙○○）及販賣予庚○○未遂而未取得金額，各次販售毒品
    數量均為1 包及犯罪動機、目的等一切情狀，分別量處如主
    文所示之宣告刑。末按，數罪定其應執行刑時，除應就各別
    刑罰規範之目的、輕重罪間體系之平衡、整體犯罪非難評價
    、各行為彼此間之偶發性、與被告前科之關聯性、各行為所
    侵害法益之專屬性或同一性、數罪對法益侵害之加重效應、
    罪數所反映之被告人格特性與犯罪傾向、社會對特定犯罪例
    如一再殺人或販毒行為處罰之期待等，為綜合判斷外，尤須
    參酌上開實現刑罰公平性，以杜絕僥倖、減少犯罪之立法意
    旨，為妥適之裁量（最高法院97年度臺上字第2017號判決）
    。本院審酌被告所犯上開犯行，販賣之對象僅有前揭所述之
    丙○○等3 人，且犯罪時間均在96年10月、11月間，對法益
    侵害之加重效應不大，且販毒牟取不法利益亦僅合計4,000
    元，不僅獲利不多，販賣數量、模式、次數等整體犯罪之非
    難評價，亦難與中、大盤毒梟者相提併論，爰綜合上開各情
    判斷，定其應執行之刑如主文所示，應較妥適。至被告販賣
    第二級毒品甲基安非他命予丙○○所得2,000 元、販賣第三
    級毒品愷他命予乙○○所得2,000 元，雖未經扣案，仍應依
    毒品危害防制條例第19條第1 項規定，於各別項下宣告沒收
    ，如全部或一部不能沒收時，以其財產抵償之。至被告所使
    用之ANYCALL 廠牌黑色行動電話1 支（內含SIM 卡1 枚，門
    號：0000000000）、ANYCALL 廠牌銀色行動電話1 支（內含
    SIM 卡1 枚，門號：0000000000），均係被告分別用以聯絡
    販賣上開毒品所用之物，且均為被告所有，業據被告於另案
    所涉之販賣毒品案件（即下述不另為免訴之諭知部分三所示
    之案件）供承明確並遭扣押，爰依毒品危害防制條例第19條
    第1 項前段之規定，於各別販賣毒品罪項下宣告沒收之。另
    起訴書所載附表貳所示之扣案物，係於戊○○、丙○○及甲○○住處所扣得，核與本案被告上開販賣第二級、第三級毒
    品之犯行無涉，爰均不予宣告沒收。
貳、不另為免訴諭知部分：
一、公訴意旨另以：被告己○○明知甲基安非他命業經列為毒品
    危害防制條例第2 條第2 項第2 款之第二級毒品，不得轉讓
    、販賣、持有，竟意圖販賣甲基安非他命營利之犯意，於96
    年10月3 日凌晨3 時30分許、同年月4 日凌晨0 時48分許、
    同年12月24日21時58分許，分別販賣1 小包甲基安非他命20
    00元、1.8 公克甲基安非他命5000元及0.9 公克甲基安非他
    命2500元予戊○○各1 次。因認被告己○○涉犯毒品危害防
    制條例第4 條第2 項之販賣第二級毒品罪云云。
二、按案件曾經判決確定者，應諭知免訴之判決，並得不經言詞
    辯論為之，刑事訴訟法第302 條第1 款、第307 條分別定有
    明文。又訴訟上所謂一事不再理之原則，關於實質上一罪或
    裁判上一罪，亦均有其適用（最高法院60年臺非字第77號判
    例意旨參照）。次按依刑事訴訟法第267 條、第268 條之規
    定，刑事裁判採訴訟主義，法院應就已經起訴及起訴效力所
    及之犯罪事實全部加以審判，將審理結果之裁判主旨記載於
    判決書之主文欄，以回應起訴之請求。故檢察官以實質上一
    罪起訴者，法院審理結果，如認其中一部有罪，他部無罪、
    免訴或不受理，其判決主文固僅須記載有罪部分，以為單一
    刑罰權之宣示，而就其餘部分於理由欄敘明毋庸於主文另行
    諭知之理由，即為已足；但如認為一部應免訴或不受理，他
    部無罪，則應全部於主文內加以記載，始足以表示已就起訴
    事實全部加以裁判，以符訴訟主義之本旨，是法院審理結果
    認被告被訴販賣毒品部分，不成立犯罪，即應就被告被訴持
    有毒品部分，加以審判，如持有毒品部分成立犯罪，就販賣
    毒品部分，於理由內說明不另為無罪之諭知即可；如持有毒
    品部分，應為不受理或免訴之諭知者，除應就販賣部分諭知
    無罪外，就持有部分，亦應諭知不受理或免訴（最高法院96
    年度台非字第129 號、96年度台上字第7106號判決意旨參照
    ）。
三、查被告上開被訴販賣第二級毒品3 次予戊○○部分，業經臺
    灣高雄地方法院檢察署檢察官以97年度偵字第2198號偵查起
    訴（尚起訴包括被告販賣第三級毒品一粒眠予潘建源、第二
    級毒品甲基安非他命予綽號「非洲」之成年男子及第三級毒
    品愷他命予戊○○部分），經本院97年度訴字第904 號判決
    並由檢察官及被告提起上訴後，復經臺灣高等法院高雄分院
    以97年度上訴字第1848號判決各判處有期徒刑7 年6 月確定
    （尚有其他販賣毒品犯行經判決確定），被告目前正因該案
    在臺灣臺南監獄執行中等情，有上開起訴書、本院、臺灣高
    等法院高雄分院判決及臺灣高等法院被告前案紀錄表各1 份
    在卷足稽。因本案檢察官起訴被告販賣第二級毒品部分，尚
    包括上開販賣予戊○○部分，而此部分既經前揭判決確定，
    依刑事訴訟法第302 條第1 款規定，本院自應諭知免訴之判
    決。惟因檢察官認被告販賣第二級毒品予戊○○及其他買家
    、丙○○之犯行，應依集合犯之概念，論以實質上一罪，而
    本院就被告販賣第二級毒品予丙○○部分，既就其中1 次販
    賣之行為為有罪之認定（即上開有罪認定部分），且經宣告
    如主文所示，是依上開最高法院之判決意旨，就前揭被告被
    訴販賣毒品予戊○○部分，於理由欄敘明即可而毋庸於主文
    另行諭知免訴，附此敘明之。
參、不另為無罪諭知部分：
一、公訴意旨另以：被告己○○明知甲基安非他命業經列為毒品
    危害防制條例第2 條第2 項第2 款之第二級毒品，不得販賣
    、持有，竟意圖販賣甲基安非他命營利之犯意，持門號0000
    000000、0000000000、0000000000號之行動電話，分別於下
    列所述之時間、地點販賣甲基安非他命予買受人而牟利：
（一）96年7 月間某時起至97年1 月10日止，由甲○○以每次可
      取得1,000 元或2 至3 公克不等之第二級毒品甲基安非他
      命施用之代價而代為送貨，並由被告另行向買家取款之方
      式，在被告之住處即高雄縣仁武鄉○○村○○○街86之6
      號、高雄市某電子遊樂場等處，販賣第二級毒品甲基安非
      他命予不詳買家10餘次。
（二）於96年6 月21日被告勒戒出所後某時起至同年11月間某時
      止，在其上開住處販賣第二級毒品甲基安非他命予丙○○
      20餘次（除上開認定於96年10月2 日10時39分許，販賣甲
      基安非他命1 次予丙○○外），每次金額為2,000 元。因
      認被告涉犯毒品危害防制條例第4 條第2 項之販賣第二級
      毒品罪嫌。
二、訊據被告堅決否認於上開時間、地點販毒第二級毒品甲基安
    非他命予不詳買家及丙○○，辯稱：伊沒有賣過毒品予丙○○等語。經查：公訴人前揭所指被告販賣甲基安非他命予不
    詳買家部分，僅有卷附被告所使用之行動電話通訊監察譯文
    供查，並未敘明係販賣予何人、金額及數量等，本院亦無法
    片面從其通訊監察譯文中判斷販賣之對象及毒品之種類，更
    無其他相關證人之證詞或積極證據可資佐證；另販賣甲基安
    非他命予丙○○部分，雖有卷附丙○○所使用之門號000000
    0000號行動電話與被告所持用之門號0000000000號行動電話
    之通訊監察譯文為證，惟證人丙○○亦僅略述曾向被告購買
    20幾次之甲基安非他命等語，而本院審酌數則監察譯文，除
    上開有罪認定〔事實欄一（一）〕符合證人丙○○所述之情
    形外，其餘之內容要難與證人丙○○所證稱向被告購買甲基
    安非他命之數量、金額及地點等情相牟合，且公訴人亦僅概
    括起訴販賣之次數，並未指出被告販賣毒品予丙○○之明確
    時間，自難僅以證人丙○○所述不確定之購賣毒品次數，率
    而為被告全部有罪之推論。是公訴人所指販賣第二級毒品予
    不詳之買家及丙○○部分，尚不足使本院達於通常一般之人
    均不致有所懷疑，而得確信被告尚有上開販賣第二級毒品之
    犯行，致使無從形成有罪之確信，則依罪證有疑利於被告之
    證據法則，即不得遽為不利於被告之認定。此外，復查卷內
    並無其他積極證據足認被告有公訴人所指之上述犯行，本應
    就上開販賣第二級毒品甲基安非他命部分為無罪之諭知，惟
    因公訴意旨認被告此部分犯行如成立犯罪，與前揭販賣第二
    級毒品甲基安非他命予丙○○有罪認定部分，為集合犯之實
    質上一罪關係，故本院就被告此被訴販賣第二級毒品罪部分
    ，爰不另為無罪之諭知。
據上論斷，應依刑事訴訟法第299 條第1 項前段，98年5 月20日
修正前毒品危害防制條例第4 條第2 項、第3 項、第19條第1 項
，刑法第2 條第1 項前段、第11條、第25條第2 項、第51條第5
款、第9 款，判決如主文。
本案經檢察官顏漢文到庭執行職務。
中    華    民    國    99    年    10    月    28    日
                  刑事第十二庭  審判長法  官  黃建榮
                                      法  官  陳川傑
                                      法  官  林勳煜
以上正本證明與原本無異。
如不服本判決應於收受送達後十日內向本院提出上訴書狀，並應
敘述具體理由；其未敘述上訴理由者，應於上訴期間屆滿後二十
日內向本院補提理由書（均須按他造當事人之人數附繕本）「切
勿逕送上級法院」。
中    華    民    國    99    年    10    月    28    日
                                      書記官  莊正彬
附錄本判進論罪科刑法條
修正前毒品危害防制條例第4條
製造、運輸、販賣第一級毒品者，處死刑或無期徒刑；處無期徒
刑者，得併科新臺幣1 千萬元以下罰金。
製造、運輸、販賣第二級毒品者，處無期徒刑或7 年以上有期徒
刑，得併科新臺幣7 百萬元以下罰金。
製造、運輸、販賣第三級毒品者，處5 年以上有期徒刑，得併科
新臺幣5 百萬元以下罰金。
製造、運輸、販賣第四級毒品者，處3 年以上10年以下有期徒刑
，得併科新臺幣3 百萬元以下罰金。
製造、運輸、販賣專供製造或施用毒品之器具者，處1 年以上7
年以下有期徒刑，得併科新臺幣1 百萬元以下罰金。
前5項之未遂犯罰之。

司法院資訊處製作；財團法人民間司法改革基金會備份。
